---
title: "Funciones. Segunda parte"
date: "10 de abril del 2025"
output: 
  html_document:
    theme: cerulean
---

```{r setup, include=FALSE}
knitr::opts_chunk$set(echo = TRUE)
library(dplyr)
library(ggplot2)
library(ISLR2)
library(plotly)
```

# Funciones para la exploración de datos

Trabajaremos con el conjunto de datos `OJ` del package `ISLR2`, cuya descripción general es la siguiente:

The data contains 1070 purchases where the customer either purchased Citrus Hill or Minute Maid Orange Juice. A number of characteristics of the customer and product are recorded.

Se sugiere consultar la ayuda para identificar las variables y el tipo de cada una.

```{r}
data(OJ)
glimpse(OJ)
```

Algunas de las variables están almacenadas como tipo numérico (`dbl`), pero realmente son clases de una variable cualitativa (por ejemplo `StoreID`). A continuación se cambia el tipo.


```{r}
OJ$StoreID <- factor(OJ$StoreID)
OJ$SpecialCH <- factor(OJ$SpecialCH)
OJ$SpecialMM <- factor(OJ$SpecialMM)
OJ$STORE <- factor(OJ$STORE)
```


Verificamos:

```{r}
glimpse(OJ)
```


## Frecuencias de compras


```{r}
juice_colors <- c("CH"= "firebrick1", "MM" = "orange2")


ggplot(OJ)+
  geom_bar(aes(Purchase, fill=Purchase), show.legend=FALSE, color="black")+
  scale_fill_manual(values= juice_colors)+
  labs(x="Purchase", y="Frecuencia")+
  theme_bw()+
  theme(
        axis.text.x=element_text(size=13),
        axis.text.y=element_text(size=13),
        axis.title.x = element_text(face="bold", size=14),
        axis.title.y = element_text(face="bold", size=14)
        )
```

## Frecuencias de StoreID


```{r}
store_colors <- c("1"= "darkred", "2"= "dodgerblue3" , "3"= "darkcyan" , "4"= "forestgreen", "7"="goldenrod4")


ggplot(OJ)+
  geom_bar(aes(StoreID, fill=StoreID), show.legend=FALSE, color="black")+
  scale_fill_manual(values= store_colors)+
  labs(x="StoreID", y="Frecuencia")+
  theme_bw()+
  theme(
        axis.text.x=element_text(size=13),
        axis.text.y=element_text(size=13),
        axis.title.x = element_text(face="bold", size=14),
        axis.title.y = element_text(face="bold", size=14)
        )
```



## Distribución de variables numéricas por grupos.


```{r}

densidad_graficas <- function(df, var_cualitativa, colores){
  var_num <- df |> dplyr::select(where(is.numeric)) |> names()
  graficas <- list()
  for (j in var_num) {
    graficas[[j]] <- local({
      j <- j
      ggplot(df)+
      geom_density(aes(eval(as.name(j)), fill=eval(as.name(var_cualitativa))), color="black", alpha=0.5)+
      labs(x=j, fill=var_cualitativa)+
      scale_fill_manual(values= colores)+
      theme_bw()+
        theme(
        axis.text.x=element_text(size=11),
        axis.text.y=element_text(size=11),
        axis.title.x = element_text(face="bold", size=12),
        axis.title.y = element_text(face="bold", size=12)
        )
    })
  }
  
 return(graficas) 
}

```





```{r}
densidad_graficas(OJ, "Purchase", juice_colors)
```



# Múltiples ANOVA's


```{r}
juice_anova <- function(df){
var_num <- df |> dplyr::select(where(is.numeric)) |> names()
data_p_values <- tibble(Variable= character(),  Valor_p= numeric())

for(k in var_num){
  data_p_prev <- tibble(Variable=k, 
                        Valor_p=summary(aov(eval(as.name(k)) ~ Purchase, data=OJ, na.action=na.omit))[[1]][["Pr(>F)"]][1])
   data_p_values<- bind_rows(data_p_values, data_p_prev)
}

return(data_p_values)
}

```



```{r}
juice_anova(OJ)
```

# Estimación de una integral por el método de Montecarlo.

Desarrollamos una función para estimar la integral:

\begin{equation}
\int_a^b f(x)\,dx
\end{equation}

donde $f(x)\geq 0$ para $x\in[a,b]$


Consideremos la distribución normal estándar en $[-1,1]$

```{r}
ggplot()+
  geom_function(fun= dnorm, xlim=c(-4, 4), color="firebrick", linewidth=1.2)+
  stat_function(fun=dnorm, geom="area", xlim=c(-1,1), fill="firebrick", alpha=0.5)+
theme_bw()+
        theme(
        axis.text.x=element_text(size=11),
        axis.text.y=element_text(size=11),
        axis.title.x = element_text(face="bold", size=12),
        axis.title.y = element_text(face="bold", size=12)
        )
```







```{r}
montecarlo_integral <- function(f, a, b, y_max, eps=0.1, N=5000){
  val_x <- runif(N, a, b)
  val_y <- runif(N, 0, y_max)
  valores_in <- val_y<=f(val_x)
  
  grafica <- ggplot()+
    geom_point(aes(val_x, val_y, color=valores_in), size=2, alpha=0.5)+
    geom_function(fun= f, color="firebrick", xlim=c(a-eps,b+eps), linewidth=1.5)+
    theme_bw()
  
  
  integral_estimada <- sum(valores_in)/N * (b-a)*y_max
  resultados <- list("grafica"= grafica, "integral" = integral_estimada)
  return(resultados)
}

```


```{r}
montecarlo_integral(dnorm, -1, 1, 0.4, eps=1)
```






