---
title: "Funciones. Primera parte"
output: html_document
date: "27 de febrero del 2025"
---

```{r setup, include=FALSE}
knitr::opts_chunk$set(echo = TRUE)
library(dplyr)
library(ggplot2)
```


# Vectores

El tipo de objeto básico de R es el vector. La propiedad fundamental es que los elementos de un vector son objetos de la misma clase. La función `c()` es utilizada para crear objetos **c**oncatenando elementos, o bien, un vector vacío se puede crear con la función `vector()`.

```{r}
x1 <- c(0.25, 0.25, 200, 32555)
x1
class(x1)
```


```{r}
x2 <- c(TRUE, FALSE, T, T, F, F)
x2
class(x2)
```


```{r}
x3 <- -5:15
x3
class(x3)
```


```{r}
x4 <- c(9+1i, 4-5i, 16)
x4
class(x4)
```


```{r}
x5 <- c("a", "b", "j", "l", "v")
x5
class(x5)
```


Veamos qué sucede al mezclar objetos de dos clases diferentes en un vector.

```{r}
v <- c(1.9, 2, "d", "a")
v
class(v)
```


```{r}
v <- c(TRUE, 3, 6, FALSE)
v
class(v)
```


```{r}
v <- c(TRUE, "a", FALSE, "f")
v
class(v)
```


Cuando se mezclan objetos de diferentes clases en un vector se produce una *coerción implícita* para que todos los elementos del vector sean de la misma clase.

A los objetos en R se puede aplicar la *coerción explícita* en una clase por medio de las funciones `as.*` .

```{r}
z <- 0:10
z
class(z)
```

```{r}
as.numeric(z)
```


```{r}
as.logical(z)
```


```{r}
as.character(z)
```


En ocasiones R no puede llevar a cabo la coerción y generará valores `NA` (not available).

```{r}
x <- c("a", "b", "c", "d")
x
```


```{r}
as.numeric(x)
```


```{r}
as.logical(x)
```


```{r}
as.complex(x)
```



# Listas

Las listas son un tipo especial de vectores que pueden tener elementos de diferentes clases, se pueden crear por medio de la función `list()`, la cual tiene un número arbitrario de argumentos.

```{r}
my_list <- list(1, "a", TRUE, 8+8i, c(5,5,5,5), matrix(1:6, nrow=2, ncol=3))
my_list
```

Los elementos de una lista se pueden nombrar.

```{r}
my_list <- list("Entero"=1, "Letra"="a", "Logico"=TRUE, "Complejo"=8+8i, "Vector"=c(5,5,5,5), "Matriz"=matrix(1:6, nrow=2, ncol=3))
my_list
names(my_list)
```



El operador `[[` es utilizado para extraer elementos de una lista. El operador `$` extrae elementos de una lista utilizando el nombre del elemento, su semántica es similar a la de `[[` .


# Funciones

Las funciones en R es un código reutilizable, se definen utilizando la instrucción `function()` y también son almacenadas como objetos cuya clase es "function". La estructura general de una función es de la siguiente forma:

```{r}
function_name <- function(arg1, arg2, ...){
  # Cuerpo de la función : Ejecuta alguna acción manipulando los argumentos
  return(valor_de_salida) # Regresa un valor (una lista, gráfica, data frame ...), en ocasiones no es necesario incluirlo
}
```


A continuación se define una función que no tiene argumentos y no lleva a cabo acción alguna.

```{r}
funcion_vacia <- function(){
  # Esta es una función vacía
}

class(funcion_vacia)

# Ejecutamos la función

funcion_vacia()
```



A lo largo del curso ya hemos trabajado con algunas funciones ya definidas. Veamos los argumentos de las siguientes funciones

* `seq`



* `rnorm`




# Ejemplos funciones



## Área de un círculo.

Sin utilizar `return()`, el *valor de retorno* de una función es siempre la última expresión que se evalúa.




## Contar palabras en un texto

Utilizando `return()`



## Función que evalúa la función $f(x)=11x^3+6x^2-6x-2$



## Función que grafica una función en un intervalo dado



## Función que grafica una función en un intervalo dado con valores por defecto



## ¿Y si queremos cambiar el color?

Existe un argumento especial en R conocido como el argumento `. . .` , el cual indica un número variable de argumentos que generalmente serán argumentos de otras funciones. Es utilizado a menudo cuando se extiende o se hace uso de otra función y no se desea copiar sus argumentos.



## Función cuyo resultado es una lista

Crear una función cuyo argumento sea un vector numérico y devuelve una lista cuyos elementos sean las medidas de tendencia central, la desviación estándar y una gráfica del histograma.




